臺灣臺南地方法院刑事判決　　　　　　　　　　　　九十一年度交訴字第二六七號
　　公　訴　人　臺灣臺南地方法院檢察署檢察官
　　被　　　告　丙○○
　　選任辯護人　蘇正信
　　　　　　　　蔡進欽
　　　　　　　　蔡弘琳
右列被告因公共危險等案件，經檢察官提起公訴（九十一年度偵字第五二五四號），
本院判決如左：
    主  文
丙○○駕駛動力交通工具肇事，致人傷而逃逸，處有期徒刑壹年陸月，緩刑伍年。
被訴過失傷害部分公訴不受理。
    事  實
一、丙○○於民國九十年十一月十九日凌晨三時許，無照駕駛車牌號碼三Ｍ─四０八
    ０號自用小客車，內載黃宗鑫、林明源、葉秋樺、龔御欽等友人，沿臺南市○○
    路外側快車道，由南往北方向，行經該路與喜樹路三四０巷之交岔路口時，因疏
    於注意汽車在同一車道行駛時，除擬超越前車外，後車與前車之間應保持隨時可
    以煞停之距離，且未注意車前狀況，以致不慎自後追撞同向在前，由甲○○所駕
    駛，內載乙○○之車牌號碼ＵＬ─０二三三號自用小客車，造成甲○○受有頭部
    外傷合併頂枕部及右顴骨血腫及腦震盪等傷害；乙○○亦因之受有右手臂擦傷合
    併表皮破皮之傷害（過失傷害部分業據甲○○、乙○○二人具狀撤回告訴）；豈
    知丙○○肇事並致甲○○、乙○○二人受傷後，不僅未採取任何救護措施，且未
    報警前來處理，並為脫免無照駕車而肇事之責，其竟由駕駛座跨移至旁邊之乘客
    座上，改由原坐於後座之黃宗鑫駕駛，而乘坐該小客車逕行逃離現場。後經路人
    記下車號，始為警循線查獲該部肇事之小客車，然丙○○因欲圖免未考領合格駕
    駛執照而駕車肇事之責，竟又唆使同車友人黃宗鑫出面頂替，嗣因黃宗鑫於偵查
    中自首頂替犯行，而供出丙○○係實際肇事車輛之駕駛人等情，始經檢察官查悉
    上情（黃宗鑫所犯頂替罪部分，業經本院臺南簡易庭以九十一年度南簡字第八七
    九號簡易判決，判處拘役十日在案）。
二、案經臺灣臺南地方法院檢察署檢察官自動簽分偵查起訴。
    理  由
一、有罪部分：
    （一）右述犯罪事實，業據被告丙○○於偵查中及本院審理時坦白承認，核與被
          害人甲○○、乙○○二人於警訊時及偵審中所證述之情節相符，又本件肇
          事之駕駛車牌號碼三Ｍ─四０八０號自用小客車，於肇事當時確係由被告
          所駕駛，嗣後被告並乘坐該車而逃離現場等情，亦經證人即當日坐於前述
          小客車內，並目睹本件車禍事發過程之黃宗鑫、林明源、葉秋樺、龔御欽
          等人於偵查中分別證述明確。此外，復有道路交通事故調查報告表、台灣
          省台南區行車事故鑑定委員會九十一年八月九日南鑑字第九一０九四一號
          函及所附之鑑定意見書各一份及現場蒐證照片二十六張附卷可參。另被害
          人甲○○、乙○○二人，因被告駕車追撞而分別受有如事實欄所載等傷害
          ，則有台南市立醫院九十年十一月十九日驗傷診斷書二紙存卷足憑。
    （二）其次，被告丙○○駕車肇事致被害人甲○○、乙○○二人受傷後，不僅未
          留在現場與被害人處理善後事宜，且未打電話叫救護車前來救護被害人，
          更未報警前來現場處理，隨即改由他人駕駛本件肇事車輛，自己並坐於車
          內而逕自乘車逃離現場，顯見被告確有駕車肇事致人受傷後而逃逸之行為
          。從而，本件事證已甚明確，被告駕車肇事逃逸之公共危險犯行，應可認
          定。
    （三）核被告丙○○上開所為，係犯刑法第一百八十五條之四之駕車肇事逃肇罪
          。本院審酌被告犯罪之動機、目的、手段，其生活狀況、智識程度，與本
          件犯罪所生之危險、損害，以及被告未考領有合格之駕駛執照，猶駕車於
          道路上行駛，且於肇事後，竟不顧被害人甲○○、乙○○二人，因本件車
          禍業已受傷之事實，而仍乘車逃離現場，顯見惡性實非輕微，又其肇事逃
          逸後，經警循線查明該肇事車輛時，竟又唆使同車友人黃宗鑫頂替本件之
          罪，而意圖藉此脫免無照駕車肇事之責，顯見其品行亦非良好，然被告事
          後則已坦白承認犯行，且與被害人甲○○、乙○○二人，分別就過失傷害
          部分之民事損害賠償事宜達成和解，其犯罪後態度經核尚非惡劣等一切情
          狀，量處如主文所示之刑。
    （四）又被告丙○○前未曾受有期徒刑以上刑之宣告，有臺灣高等法院被告全國
          前案紀錄表一份在卷為憑，其經此教訓後，應知所警惕，而無再犯之疑慮
          ，且其現任職於新金首都旅運有限公司等情，亦有該公司西元二００二年
          十一月一日在職證明書一紙附卷可佐，又其尚須照顧屬低收入戶且殘障之
          兄長葉純成，以及扶養年老之母親等情，復有戶籍謄本、台南市南區區公
          所九十一年一月二日函、葉純成之中華民國身心障礙手冊及台南市南區省
          躬里九十一年十一月十六日里長證明書各一份存卷可考，故本院因認所宣
          告之刑，以暫不執行為適當，併諭知緩刑五年，以勵自新。
二、公訴不受理部分：
    （一）公訴意旨另略稱：被告丙○○於前述時、地，駕駛車牌號碼三Ｍ─四０八
          ０號自用小客車，沿臺南市○○路，由南往北方向，行經該路與喜樹路三
          四０巷之交岔路口時，理應注意汽車行駛至交岔路口，其行進應遵守燈光
          號誌之指示，及閃光黃燈表示「警告」，車輛應減速慢行，且應注意汽車
          行駛時，駕駛人應注意車前狀況，並隨時採取必要之安全措施，又依當時
          天候晴朗、夜間有照明、路面乾燥無缺陷、道路上未有任何障礙物、視距
          復屬良好等情以觀，客觀上亦無不能注意之情事，其竟疏未注意車前狀況
          ，且未減速慢行，以致自後追撞同向在前行駛，由甲○○所駕駛，內載吳
          志遠之車牌號碼ＵＬ─０二三三號自用小客車，造成甲○○受有頭部外傷
          合併頂枕部及右顴骨血腫及腦震盪等傷害；乙○○亦因之受有右手臂擦傷
          合併表皮破皮之傷害，因認被告另涉有刑法第二百八十四條第一項前段之
          普通過失傷害罪嫌。
    （二）按告訴乃論之罪，告訴人於第一審辯論終結前得撤回其告訴，又告訴經撤
          回者，應諭知不受理之判決，刑事訴訟法第二百三十八條第一項、第三百
          零三條第三款分別定有明文。
    （三）本件告訴人即被害人甲○○、乙○○二人告訴被告丙○○過失傷害案件，
          起訴書認被告均係觸犯刑法第二百八十四條第一項前段之普通過失傷害罪
          嫌，依同法第二百八十七條前段之規定，須告訴乃論。現據告訴人甲○○
          、乙○○二人分別具狀撤回告訴，參照前開說明，此部分乃不經言詞辯論
          ，逕為公訴不受理判決之諭知。
據上論斷，應依刑事訴訟法第二百九十九條第一項前段、第三百零三條第三款、第三
百零七條，刑法第一百八十五條之四、第七十四條第一款，判決如主文。
中      華      民      國     九十一     年    十一    月    二十九    日
                              臺灣臺南地方法院交通法庭
                                  法  官    陳  志  成
右正本證明與原本無異。
如不服本判決，應於判決後送達十日內，向本院提出上訴狀。
                                  書記官    彭  建  山
中      華      民      國     九十一     年    十一    月    二十九    日
附錄法條：
刑法第一百八十五條之四
駕駛動力交通工具肇事，致人死傷而逃逸者，處六月以上五年以下有期徒刑。
